臺灣彰化地方法院民事判決　94年度簡上字第11號
上　訴　人　丙○○
訴訟代理人　林世祿律師
複代理人　　甲○○
被上訴人　　乙○○
上列當事人間請求返還合夥出資事件，上訴人不服中華民國93年
12月9日本院員林簡易庭所為之第一審判決（93年度員簡字第156
號），提起上訴，本院於94年11月29日言詞辯論終結，判決如下
：
    主  文
原判決於命上訴人給付新台幣伍拾萬元及自民國九十三年六月二
十六日起至清償日止，按年息百分之五計算之利息部分，及該部
分假執行之宣告暨訴訟費用（除確定部分外）之裁判均廢棄。
上廢棄部分，被上訴人在第一審之訴駁回。
第一審（除確定部分外）及第二審訴訟費用均由被上訴人負擔。
    事實及理由
一、本件被上訴人起訴主張：上訴人以在中國大陸廣東省深圳市
    經營電鍍廠為由邀其入股，乃於民國85年10月間匯款新臺幣
    （下同）四十八萬一千元予上訴人。嗣因上訴人要伊再行出
    資，被上訴人經與上訴人協商結果，上訴人同意被上訴人退
    出合夥關係，並承諾返還五十萬元（即入股金加上補貼台灣
    、大陸間往來之機票錢），惟迄未履行，爰提起本訴，請求
    上訴人應給付被上訴人五十萬元及自支付命令送達翌日起至
    清償日止，按年息百分之六計算之利息等語。
二、上訴人則以：被上訴人欲退還合夥金應向合夥全體為請求，
    非向上訴人一人請求，且退還合夥出資應先行結算，不能任
    由合夥人約定返還之金額，被上訴人退夥亦未通知另一合夥
    人陳近祿等語置辯。
三、原審法院為被上訴人一部勝訴、一部敗訴之判決，並命上訴
    人應給付被上訴人伍拾萬元，及自93年6月26日起至清償日
    止，按年息百分之5計算之利息，並依職權宣告假執行。上
    訴人提起上訴聲明如主文所示；被上訴人則聲明駁回上訴人
    之上訴。
四、經查，兩造及訴外人陳近祿三人，於85年10月間約定每人出
    資五十萬元成立合夥，嗣上訴人要求每人各再出資五十萬元
    以增加資本，惟被上訴人不接受而決定退夥，上訴人及陳近
    祿乃於85年11月18日另邀訴外人江富新、柯厚財加入合夥，
    且出資改為每人一百萬元等情，業據被上訴人提出匯款回條
    影本三紙為證，並為兩造所不爭執，應堪認為真正。
五、又被上訴人主張上訴人承諾返還五十萬元退夥金等語，雖上
    訴人抗辯被上訴人要求退還出資，應經過全體合夥人同意及
    結算，僅由兩造約定退還出資，該約定應屬無效云云。惟查
    ，被上訴人主張退夥時上訴人已承諾返還五十萬元出資之事
    實，業經上訴人在原審於93年10月21日之答辯狀中，自認「
    經新合夥人全體及原告（即被上訴人）同意．．．、將原告
    之合夥資金退還」在卷，核與證人柯厚才、江富榮於臺灣彰
    化地方法院檢察署86年度偵字第5941號詐欺案件偵查中之證
    述大致相符，被上訴人此部分主張既已得合夥之全體合夥人
    同意，堪認其同意已寓含結算之意思，誠屬無訛，上訴人所
    辯被上訴人要求退還出資，未經過全體合夥人同意及結算一
    節，尚非可採。
六、惟按，各合夥人之出資及其他合夥財產，為合夥人全體之公
    同共有。此民法第668條定有明文；故請求返還出資之對象
    應為合夥，而非其中任一合夥人。本件被上訴人既主張五十
    萬元為合夥應返還之出資，揆諸上開說明，應以合夥為返還
    出資之對象，然被上訴人竟以上訴人一人為對象提起本件訴
    訟，於法自有未合，不能准許，應予駁回。
七、從而，原審以合夥財產不足清償合夥之債務時，各合夥人對
    於不足之額，連帶負其責任，合夥已不存且被上訴人出資之
    返還為合夥之債務，故上訴人應返還被上訴人之出資，而為
    上訴人不利之認定，尚有未洽，上訴意旨指摘原判決不當，
    求予廢棄改判，為有理由，爰由本院予以廢棄改判如主文所
    示。
八、結論：本件上訴為有理由，依民事訴訟法第436條第2項、第
    450條、第78條，判決如主文。
中　　華　　民　　國　　94　　年　　12　　月　　13　　日
                  民事第一庭審判長法　官　羅培昌
                                　法  官　陳弘仁
                            　　　法  官　吳俊螢
以上正本係照原本作成。
不得上訴。
中　　華　　民　　國　　94　　年　　12　　月　　13　　日
                      　　　      書記官　林文斌
